臺灣高等法院高雄分院刑事判決　　　　94年度上訴字第1073號
上　訴　人
即　被　告　甲○○
上　訴　人
即　被　告　乙○○
上列上訴人因違反懲治走私條例案件，不服臺灣澎湖地方法院94
年度訴字第9 號中華民國94年6 月15日第一審判決（起訴案號：
臺灣高雄地方法院檢察署93年度偵字第617 號），提起上訴，本
院判決如下：
    主  文
上訴駁回。
甲○○、乙○○均緩刑年。
    事  實
一、甲○○係高雄籍「進和興」號漁船之船長，與船員莊進勇、
    吳文再（以上2 人均經原審判決有罪確定）、乙○○，其等
    於93年12月3 日中午12時45分許，駕駛該漁船自澎湖縣馬公
    市山水漁港報關出港，因吳文再、莊進勇另涉走私案而先航
    行至福建金門地方法院應訊，應訊完畢後，又於同月14日中
    午12時30分駕駛該漁船自金門縣新湖漁港出港，擬返回澎湖
    ，迨同月16日夜間某時許，行駛至臺灣海峽某不詳地點之我
    國領海處，適遇某不詳漁船，均明知一次私運重量超過1000
    公斤之牡蠣為行政院所公告進口管制物品。竟共同基於運送
    管制物品進口逾公告數額之犯意聯絡，向該漁船購買自大陸
    地區一次私運進口、淨重1428公斤之去殼生鮮牡蠣後，將之
    裝載於該漁船上，運送返回澎湖。嗣於同月17日凌晨3 時15
    分許，該漁船航行至澎湖縣西嶼鄉內垵村南方0.5 海浬處，
    經行政院海岸巡防署海洋巡防總局第八海巡隊發覺有異，登
    船檢查而查獲，並扣得上開牡蠣。
二、案經行政院海岸巡防署第八海巡隊（下稱第八海巡隊）移送
    臺灣澎湖地方法院檢察署檢察官偵查起訴。
    理      由
一、訊據上訴人即被告甲○○、乙○○均矢口否認上開運送一次
    私運進口管制物品之犯行，被告甲○○辯稱：係向臺灣漁船
    購買牡蠣，不知牡蠣是大陸漁獲品，且伊購買之牡蠣僅八百
    多公斤而已，海巡隊秤牡蠣重量並未剔除水分，才重達1428
    公斤云云；被告乙○○辯稱：伊僅係船員，並不知船長甲○
    ○要購買大陸牡蠣云云。經查：
（一）被告甲○○係「進和興」號漁船船長，被告乙○○則係該
      船船員，其等於93年12月3 日中午12時45分許，駕駛該漁
      船自馬公市山水漁港報關出港，至福建金門縣後，又於同
      月14日中午12時30分駕駛該船自金門縣新湖漁港出港，擬
      返回澎湖，迨同月16日夜間某時許，行駛至臺灣海峽某不
      詳地點之我國領海處，適遇某不詳漁船，乃向該漁船購買
      去殼生鮮牡蠣，將之裝載於該漁船上而運送返回澎湖，嗣
      於同月17日凌晨3 時15分許，該船行至澎湖縣西嶼鄉內垵
      村南方0.5 海浬處，經第八海巡隊登船檢查，扣得上開牡
      蠣之事實，為被告甲○○、乙○○所承認在卷，並有漁船
      進出港檢查表、現場照片（海巡偵查卷第33頁、原審卷第
      36 至40 頁）附卷可稽。上開事實，堪以認定。
（二）被告2 人雖否認查獲之牡蠣係產自大陸地區，然被告2 人
      均承認：牡蠣是在臺灣海峽不詳海域，隨機向臺灣籍鐵殼
      漁船所購買等情（海巡卷第2 、5 、7 、9 頁、偵查卷第
      20頁），足見上開牡蠣來源可疑，衡情，果若上開牡蠣產
      自澎湖或臺灣本島，又何須由漁船載運至臺灣海峽隨機兜
      售？又經關稅總局進口貨物原產地認定委員會審議結果，
      認：上開牡蠣外套膜緣黑色，內臟團比例及唇瓣形狀、種
      類應為長牡蠣，產量遍及全世界，以大陸東南沿海尤多，
      上開牡蠣產自臺灣可能性不大，產自中國大陸之可能性遠
      大於臺灣，亦有該會93年第27次會議審議表（偵查卷第51
      頁）附卷可稽。綜上，堪認上開牡蠣確產自大陸地區，且
      為被告等人所知悉。
（三）被告甲○○雖又辯稱牡蠣實際僅重800 公斤，海巡人員秤
      得淨重1428公斤是沒有扣掉水跟桶子的重量云云，惟查，
      證人即當場執行秤重之海巡人員鄭永登已證述：秤重時，
      是以查獲時之原包裝進行，計算淨重時，已扣掉桶子的重
      量，因牡蠣本來就含水，無須扣除水的重量等語（原審卷
      第97頁），可見海巡人員秤重時已扣除桶子重量。又牡蠣
      在水中養殖，水分為其肉身成分之一部，難以分論，海巡
      人員計算牡蠣重量時，自無先將牡蠣脫水後再行秤重之理
      ，因此，海巡人員所為之秤重過程、計算重量之方式，並
      無違誤。另海巡人員自「進和興」號漁船船艙起出牡蠣時
      ，被告甲○○確親自在場觀看，嗣後亦在記載「生鮮牡蠣
      147 包，總重1525公斤，淨重1428公斤」之扣押物品目錄
      表上簽名、捺指印，有光碟暨勘驗筆錄（原審卷第58、59
      頁）、扣押物品目錄表附卷可稽（海巡卷第31頁），亦可
      徵上開牡蠣之淨重確為1428公斤。至於被告等人辯稱：賣
      牡蠣的人有說牡蠣未含水是800 公斤云云，然一般人進行
      牡蠣交易時，並無先將牡蠣水分搾乾，再秤重計價之作法
      ，且被告等人亦自承未曾親自秤過牡蠣重量（原審卷第10
      0 頁），因此，被告甲○○之上開辯解，乃事後卸責之詞
      ，不足採信。
（四）綜上所述，被告2 人確有運送一次私運逾公告數額管制物
      品之犯行。本案事證明確，被告甲○○、乙○○2 人犯行
      堪以認定。
二、按活、生鮮或冷藏牡蠣、冷凍牡蠣、乾牡蠣、鹹或浸鹹牡蠣
    均屬海關進口稅則第三章所列之物品，為管制進口物品。又
    按，至大陸地區私運物品進入臺灣地區者，以私運物品進口
    論，懲治走私條例第12條定有明文。被告甲○○、乙○○所
    運送之大陸產牡蠣重達1428公斤，已逾1000公斤，核其等所
    為，均係犯懲治走私條例第3 條第1 項之運送一次私運管制
    物品逾公告數額罪。被告甲○○、乙○○與已經判決確定之
    莊進勇、吳文再四人間，有犯意聯絡及行為分擔，均為共同
    正犯。
三、原審因依懲治走私條例第3 條第1 項、第11條、第12條，刑
    法第28條之規定，並審酌被告甲○○為為船長，就本件運送
    私運進口管制物品犯行居於主導地位，被告乙○○則為船員
    ，附從船長犯行，無視法律規範，運送大量大陸產牡蠣，妨
    礙國家對進口物資之管理，及其等事後未坦承犯罪等一切情
    狀，分別量處被告甲○○有期徒刑6 月，被告乙○○有期徒
    刑4 月，並均諭知易科罰金之折算標準，並說明查獲之牡蠣
    ，業已拋入海中銷毀（偵查卷第69頁），爰不另宣告沒收之
    意旨。本院認原審認事用法均無違誤，量刑亦稱妥當，被告
    甲○○、乙○○提起上訴指摘原審量刑太重，自無足取，上
    訴為無理由，應予駁回。
四、末查，被告甲○○、乙○○均未曾受有刑徒刑以上刑之宣告
    ，有台灣高雄地方法院檢察署刑案資料查註紀錄表暨台灣高
    等法院被告全國前案紀錄表各1 份附卷可稽，其等均因貪圖
    小利在海上購買運送大陸水產品回澎湖而觸法，究其惡性尚
    非重，本院認被告2 人經此論罪科刑之教訓，當知警惕，應
    無再犯之虞，所宣告之刑，以暫不執行為適當，爰併宣告緩
    刑3 年，以勵自新。
五、被告甲○○經合法傳喚，無正當理由不到庭，爰不待其陳述
    ，逕行判決。
據上論斷，應依刑事訴訟法第368 條、第371 條、刑法第74條第
1款，判決如主文。
本案經檢察官郭振昌到庭執行職務。
中　　華　　民　　國　　94　　年　　10　　月　　20　　日
                  刑事第一庭    審判長法  官  郭雅美
                                      法  官  江泰章
                                      法  官  莊崑山
以上正本證明與原本無異。
如不服本判決應於收受本判決後10日內向本院提出上訴書狀，其
未敘述上訴理由者，並得於提起上訴後10日內向本院補提理由書
狀（均須按他造當事人之人數附繕本）「切勿逕送上級法院」。
中　　華　　民　　國　　94　　年　　10　　月　　20　　日
　　　　　　　　　　　　　　　　　　　書記官  張文斌
附錄本件判決論罪科刑法條：
懲治走私條例第3條第1項：
運送、銷售或藏匿前條第 1 項之走私物品者，處 5 年以下有期
徒刑、拘役或科或併科新臺幣 150 萬元以下罰金。
